臺灣嘉義地方法院民事判決
111年度嘉簡字第613號
原      告  吳筱如  


訴訟代理人  黃溫信律師                    
被      告  張廷瑋  

上列當事人間請求侵權行為損害賠償事件，原告就本院111年度嘉交簡字第407號過失傷害案件提起附帶民事訴訟，經本院刑事庭以111年度嘉交簡附民字第31號裁定移送前來，本院於民國111年9月7日言詞辯論終結，判決如下：                      
    主　　　文
被告應給付原告新臺幣462,740元，及自民國111年5月26日起至
清償日止，按年息百分之5計算之利息。
原告其餘之訴駁回。
訴訟費用新臺幣4,960元由被告負擔新臺幣3,808元，餘由原告負
擔。
本判決第1項得假執行。
原告其餘假執行之聲請駁回。
　　事實及理由
壹、程序事項
    被告經合法通知，未於言詞辯論期日到場，核無民事訴訟法
    第386條各款所列情形，爰依原告聲請，由其一造辯論而為
    判決。
貳、實體事項
一、原告主張：
（一）被告於民國111年1月21日23時30分許，駕駛車牌號碼000-
      0000號自用小客車（下稱甲車），沿國道1號高速公路由
      北往南方向行駛，行經嘉義縣○○鄉○道0號高速公路南向24
      9.6公里處時，本應注意汽車行駛時應注意車前狀況，作
      必要的安全措施；並應注意與前車保持安全距離，依當時
      天侯晴、夜間有照明光線、路面乾燥無缺陷、無障礙物視
      距良好，並無不能注意之情事，竟疏未注意而由後往前撞
      擊同向前方由原告駕駛之車牌號碼000-0000號自用小客車
      （下稱系爭車輛），系爭車輛因此失控撞擊同向第三人曾
      國銘駕駛之車牌號碼000-0000號自用小客車。被告繼而再
      撞擊同向前方第三人郭全興駕駛之車牌號碼0000-00號自
      用小客車方停止行進。原告因此受有胸部挫傷、左側肩膀
      挫傷、左側小腿挫傷之傷害。
（二）按「因故意或過失，不法侵害他人之權利者，負損害賠責
      任。」、「不法侵害他人之身體或健康者，對於被害人因
      此喪失或減少勞動能力，或增加生活上之需要時，應負損
      害賠償責任。」、「不法侵害他人之身體、健康、名譽、
      自由、信用、隱私、貞操，或不法侵害其他人格法益而情
      節重大者，被害人雖非財產上之損害，亦得請求賠償相當
      之金額。」民法第184條第1項前段、第193條第1項、第19
      5條第1項分別定有明文。查被告駕駛甲車應注意車前狀況
      並注意與前車保持安全距離，竟疏未注意撞擊同方行駛在
      前之原告車輛，致原告受有胸部挫傷、左側肩膀挫傷及左
      側小腿挫傷之傷害，兩者間有因果關係，依上開民法規定
      被告應負損害賠償責任。茲將賠償項目陳述如下：
　　1.醫療費用：840元。
      原告因系爭事故受有胸部挫傷、左側肩膀挫傷、左側小腿
      挫傷等傷害，經至奇美醫院急診治療，支出醫藥費840元
      。
    2.拖吊費損失：7,900元。
      原告駕駛系爭車輛因遭被告駕駛甲車輛自後追撞，因系爭
      車輛損壞嚴重、無法自行駛離國道高速公路，經第三人萬
      全公司予以拖離，因而支出拖吊費7,900元。
    3.系爭車輛損失：444,000元。
      原告所有系爭車輛因遭被告自後追撞，受損嚴重，經修車
      廠估價修復費用過鉅，因而報廢。系爭車輛同年出產同款
      型式於網站上二手車價值為538,000元，另參以原告於110
      年6月間為車輛投保竊盜損失險、保險金額為444,000元，
      認以該金額為原告受損金額，應屬妥適。
    4.慰撫金：15萬元。
　　　原告於系爭事故發生時係駕車行駛於國道高速公路上，因
      被告駕駛疏失、自後方高速追撞，原告隨同車輛均猛然向
      前，並因此向前撞擊方向盤，致受有胸部挫傷、左側肩膀
      及左側小腿挫傷。原告夜間駕車行駛於高速公路上遭自後
      方高速追撞，實屬驚魂，所受傷害雖經急診治療後，由醫
      囑返家觀察、休養，然仍不時感到不適，已然影響日常生
      活，身體、心理都備感痛苦，爰請求慰撫金15萬元，以資
      平復。
    5.合計原告所受損害共為602,740元（計算式：840+7,900+4
      44,000+150,000=602,740）。
（三）並聲明：1.被告應給付原告602,740元，及自本起訴狀繕
      本送達翌日起至清償日止，按年息百分之5計算之利息。2
      .如受勝訴判決，原告願供擔保請准宣告假執行。
二、被告未於言詞辯論期日到場，亦未提出書狀作何聲明或陳述
    。
三、得心證之理由：　　
（一）原告主張被告於上開時間、地點，駕駛甲車，本應注意汽
      車行駛時應注意車前狀況，作必要的安全措施；並應注意
      與前車保持安全距離，依當時天侯晴、夜間有照明光線、
      路面乾燥無缺陷、無障礙物視距良好，並無不能注意之情
      事，竟疏未注意而由後往前撞擊同向前方由原告駕駛之系
      爭車輛，系爭車輛因此失控撞擊同向第三人曾國銘駕駛之
      車牌號碼000-0000號自用小客車。被告繼而再撞擊同向前
      方第三人郭全興駕駛之車牌號碼0000-00號自用小客車方
      停止行進。原告因此受有胸部挫傷、左側肩膀挫傷、左側
      小腿挫傷之傷害。被告因此涉及過失傷害罪，業經本院11
      1年度嘉交簡字第407號判決被告犯過失傷害罪，處拘役30
      日確定在案等情，業據原告提出診斷證明書、收據影本、
      三聯單影本、行照及汽機車各項異動登記書、汽車保險報
      價單等在卷可參（見附民卷第15至23頁），並有上開刑事
      判決附卷可佐，且經本院調取上開刑事卷宗全卷核閱屬實
      ，並有上開刑事卷宗內之兩造筆錄、診斷證明書、道路交
      通事故現場圖及照片、道路交通事故調查報告表（一）(
      二)、系爭車輛行車紀錄錄影檔案及錄影畫面截圖等在卷
      可憑。而被告已於相當時期受合法通知，未於言詞辯論期
      日到場，亦未提出書狀作何聲明或陳述，是本院審酌前揭
      證據資料，堪信原告前揭主張為真實。
（二）茲就原告各項請求有無理由，分述如下：　　
    1.醫療費用：
　　　原告主張其因上開傷勢前往奇美醫療財團法人奇美醫院急
      診，支出醫療費用840元等情，業據其提出奇美醫療財團
      法人奇美醫院收據及診斷證明書各1份為證（見本院111年
      度嘉交簡附民字第31號卷，下稱附民卷，第15、17頁），
      堪認為必要之醫療費用，原告此部分請求，自屬可採。
　　2.拖吊費：
　　　原告主張系爭車輛於系爭事故發生後，自國道1號高速公
      路上拖吊至修車廠而支出拖吊費7,900元，業據提出國道
      小型車拖救服務契約三聯單為證（見附民卷第19至20頁）
      ，故原告請求拖吊費7,900元，應屬有據。　
　　3.車輛損失：
　　 系爭車輛受損情形嚴重，原告業已報廢系爭車輛，業據原
     告提出車輛異動登記書在卷可佐（見附民卷第21頁）。又
     原告委請修車廠預估修理費用為508,170元，有國通汽車股
     份有限公司估價單在卷可稽（見本院卷第31至45頁）。參
     以系爭車輛廠牌為日產NISSAN、107年5月出產、型式為TII
     DA C12 GH，排氣量為1598cc，原告前手係以50萬5,000元
     購得，且與系爭車輛同款，年份於2013年至2018年間出廠
     之二手價平均約為445,000元，有原告提出買賣契約及網路
     查詢中古車價資料在卷可佐（見本院卷第61、63頁），則
     參酌系爭車輛車禍修復費用實已高於系爭車輛之殘值，客
     觀上足認回復系爭車輛之原狀顯有重大困難，依民法第215
     條規定，應以金錢賠償其損害，方屬適當。是原告請求被
     告賠償系爭車輛殘值444,000元，應屬有據。
    4.精神慰撫金：
　　　按法院對於慰撫金之量定，應斟酌加害程度、兩造之身分
      地位經濟狀況等關係定之（最高法院51年度台上字第223
      號判決意旨參照）。亦即非財產上損害賠償，應以實際加
      害之情形、加害之程度、被害人所受精神上痛苦之程度、
      賠償權利人之身分、地位、經濟能力綜合判斷之。查原告
      因本件車禍致身體、健康受侵害，主張因此受有精神上痛
      苦，應屬有據，自得依民法第195條第1項規定請求被告給
      付慰撫金。而原告為高職畢業之教育程度，現職為職業軍
      人，目前沒有需要扶養的家人；被告為高中畢業之教育程
      度，家境勉持，從事餐飲等情，此經業經兩造於本院刑事
      案件審理及本案審理陳稱在卷。因此，本院審酌本件事發
      經過，並斟酌原告僅提出車禍當天急診就醫之診斷證明書
      及單據，並未提出後續回診治療之單據之治療過程，及其
      身體及精神上因此所受之痛苦、兩造之智識程度、經濟狀
      況（含兩造108至110年度稅務電子閘門財產所得調件明細
      ）、身分、地位及生活狀況等情狀，認原告請求精神慰撫
      金150,000元，尚嫌過高，應以10,000元為適當，超過部
      分即屬無據，應予駁回。
　　5.綜上所述，原告因本件車禍事故受有之損害，合計為462,
      740元（計算式：醫療費用840元＋拖吊費用7,900元＋系爭
      車輛殘值444,000元＋精神慰撫金10,000元＝462,740元）。
      　
四、末按給付有確定期限者，債務人自期限屆滿時起，負遲延責
    任；給付無確定期限者，債務人於債權人得請求給付時，經
    其催告而未為給付，自受催告時起，負遲延責任；其經債權
    人起訴而送達訴狀，或依督促程序送達支付命令，或為其他
    相類之行為者，與催告有同一之效力，民法第229條第1項、
    第2項定有明文。復按遲延之債務，以支付金錢為標的者，
    債權人得請求依法定利率計算之遲延利息；但約定利率較高
    者，仍從其約定利率；應付利息之債務，其利率未經約定，
    亦無法律可據者，週年利率為百分之5，民法第233條第1項
    、第203條亦分別明定。查本件原告對被告請求之損害賠償
    債權，核屬無確定期限之給付，因此原告請求加計自刑事附
    帶民事起訴狀繕本送達之翌日即111年5月26日（見附民卷第
    27頁）起算之法定遲延利息，自屬有據。
五、綜上所述，原告依侵權行為法律關係，請求被告給付原告46
    2,740元，及自111年5月26日起至清償日止，按年息百分之5
    計算之利息，為有理由，應予准許，至逾此範圍之請求，則
    屬無據，應予駁回。
六、本件原告勝訴部分，係依民事訴訟法第427條第1項規定適用
    簡易訴訟程序，所為被告敗訴之判決，應依民事訴訟法第38
    9條第1項第3款規定，依職權宣告假執行。至於原告敗訴部
    分，其訴既經駁回，其假執行之聲請亦失所附麗，應併予駁
    回。
七、又本件係刑事附帶民事訴訟，而由本院刑事庭移送民事庭者
    ，依刑事訴訟法第504條第2項之規定，免納裁判費，惟原告
    因請求系爭車輛損失、拖吊保管費用等部分而有訴訟費用支
    出（即裁判費4,960元），依法仍應依民事訴訟法第79條規
    定，諭知如主文第3項所示。　　　　　
中　　華　　民　　國　　111 　年　　9 　　月　　21　　日
                  臺灣嘉義地方法院嘉義簡易庭
                                  法　官　陳寶貴
以上正本係照原本作成。
如對本判決上訴，須於判決送達後20日內向本庭（嘉義市○○路
000○0號）提出上訴狀（均須按他造當事人之人數附繕本）。如
委任律師提起上訴者，應一併繳納上訴審裁判費。
中　　華　　民　　國　　111 　年　　9 　　月　　21　　日
                                  書記官  江靜盈